【裁判字號】    90,訴,1518
【裁判日期】    900726
【裁判案由】    清償借款
【裁判全文】
臺灣高雄地方法院民事判決  九十年度訴字第一五一八號
    原      告  中國信託商業銀行股份有限公司
    法定代理人  丁○○
    訴訟代理人  乙○○
    被      告  丙○○
    被      告  甲○○
右當事人間請求清償借款事件，本院判決如左：
    主      文
被告應連帶給付原告新台幣壹佰貳拾肆萬捌仟玖佰伍拾元，及其中新台幣壹佰貳拾
貳萬伍仟陸佰柒拾陸元部分自民國九十年三月三十一日起至清償日止，按年息百分之
八．二計算之利息，並自民國九十年四月三十日起至清償日止，逾期在六個月以內者
，按上開利率百分之十，逾期超過六個月者，按上開利率百分之二十計算之違約金。
原告其餘之訴駁回。
訴訟費用由被告連帶負擔。
    事      實      及      理      由
一、陳述：被告丙○○以被告甲○○為連帶保證人，於民國八十八年二月十二日向原
    告分別借款新台幣（下同）十八萬元、二百五十萬元，借款期限均自八十八年二
    月十二日起至一百零八年二月十二日止。借款十八萬部分，分六十期，第一期至
    第五十九期按二十年期定額年金平均攤還本息，第六十期清償本息餘額利息依原
    告基本放款利率機動調整後再加年息百分之○．三三計算；借款二百五十萬元部
    分，分二百四十期，按期定額年金平均攤還本息，利息依原告基本放款利率機動
    調整後再加年息百分之○．○八計算。任何一期未如期清償，全部未清償之借款
    視為到期，除按上開利率計算遲延利息外，其逾期清償，在六個月以內者，按上
    開利率百分之十，超過六個月者，按上開利率百分之二十計付違約金。詎被告丙
    ○○就借款十八萬元部分僅繳交本息至八十九年七月十一日；借款二百五十萬元
    部分僅繳交本息至八十九年五月十一日，即未按期攤還，依約即為全部到期，而
    依上開利息之計算方式，借款十八萬元部分利率為年息百分之八．七五；借款二
    百五十萬元部分利率為利息百分之八．二，嗣經原告聲請拍賣被告丙○○之不動
    產後，尚欠如聲明所示之本金、利息及違約金迄未清償，為此依消費借貸及連帶
    保證法律關係提起本件訴訟等語。並聲明：(一)被告連帶應給付原告一百二十四萬
    八千九百五十三元，及自九十年三月三十一日起至清償日止，按年息百分之八．
    二計算之利息，並自九十年四月三十日起至清償日止，逾期在六個月以內者，按
    上開利率百分之十，逾期超過六個月者，按上開利率百分之二十計算之違約金；
    (二)訴訟費用由被告連帶負擔。
二、被告丙○○未於言詞辯論期日到場，亦未提出書狀作何聲明或陳述。被告甲○○
    則以被告當時僅就借款十八萬元部分為連帶保證，並未就借款二百五十萬元為連
    帶保證等語置辯。並聲明：(一)原告之訴駁回；(二)訴訟費用由原告負擔。
三、原告主張被告丙○○以被告甲○○為連帶保證人，於八十八年二月十二日向原告
    分別借款十八萬元、二百五十萬元，借款期限均自八十八年二月十二日起至一百
    零八年二月十二日止。借款十八萬部分，分六十期，第一期至第五十九期按二十
    年期定額年金平均攤還本息，第六十期清償本息餘額利息依原告基本放款利率機
    動調整後再加年息百分之○．三三計算；借款二百五十萬元部分，分二百四十期
    ，按期定額年金平均攤還本息，利息依原告基本放款利率機動調整後再加年息百
    分之○．○八計算。任何一期未如期清償，全部未清償之借款視為到期，除按上
    開利率計算遲延利息外，其逾期清償，在六個月以內者，按上開利率百分之十，
    超過六個月者，按上開利率百分之二十計付違約金。詎被告丙○○就借款十八萬
    元部分僅繳交本息至八十九年七月十一日；借款二百五十萬元部分僅繳交本息至
    八十九年五月十一日，即未按期攤還，依約即為全部到期，而依上開利息之計算
    方式，借款十八萬元部分利率為年息百分之八．七五；借款二百五十萬元部分利
    率為利息百分之八．二，且經原告聲請拍賣被告丙○○所有之不動產等情，業據
    其提出借據二件、查詢單二件、交易明細表二件、本院民事執行處通知函附分配
    表一件為證，自堪信為真實，被告甲○○抗辯伊僅就借款十八萬元部分為連帶保
    證，並未就借款二百五十萬元為連帶保證云云，惟上開二百五十萬元之借據經本
    院提示予被告甲○○，其自承借據確實是我簽名的等語（見本院九十年七月二日
    言詞辯論筆錄），上開二百五十萬元借據連之帶保證人欄既為其所簽名，顯與原
    告就該連帶保證契約達成合意，是其所辯即無可採。
四、按「清償人所提出之給付，應先抵充費用，次充利息，次充原本」民法第三百二
    十三條定有明文，經查原告聲請拍賣被告丙○○所有之不動產後，扣除執行費後
    受分配一百五十九萬二千八百一十元，不足一百二十四萬八千九百五十三元，有
    上開分配表在卷可稽，依上開規定為扺充後，原告未受償之本金應為一百二十二
    萬五千六百七十六元〔即債權原本-受償本金（即分配金額-分配之利息）〕，即
    〔0000000-（0000000-00000-000000）=0000000〕，故自九十年三月三十一日起
    計算利息及違約金應以一百二十二萬五千六百七十六元為計算之基準，而非以原
    告主張一百二十四萬八千九百五十三元為基準，從而原告依依消費借貸及連帶保
    證法律關係請求被告丙○○、甲○○連帶給付一百二十四萬八千九百五十三元，
    及其中一百二十二萬五千六百七十六元部分自九十年三月三十一日起至清償日止
    ，按年息百分之八．二計算之利息，並自九十年四月三十日起至清償日止，逾期
    在六個月以內者，按上開利率百分之十，逾期超過六個月者，按上開利率百分之
    二十計算之違約金，即有理由，應予准許，逾此部分，即無理由，應予駁回。
五、據上結論，本件原告之訴為有理由，依民事訴訟法第三百八十五條第一項前段、
    第七十九條但書、第八十五條第二項，判決如主文。
中      華      民      國    九十      年      七      月    二十六    日
                              臺灣高雄地方法院民事第二庭
~B法      官  曾吉雄
右為正本係照原本作成。
如對本判決上訴，須於判決送達後廿日內向本院提出上訴狀。
中      華      民      國    九十      年      七      月    二十六    日
~B法院書記官  林國龍


司法院資訊處製作；財團法人民間司法改革基金會備份。
